最高法院刑事判決　　　　　　　　九十六年度台非字第六七號
上　訴　人　最高法院檢察署檢察總長
被　　　告　甲○○
上列上訴人因被告重傷害案件，對於台灣高等法院台中分院中華
民國九十五年六月八日第二審確定判決（九十四年度上訴字第二
四五０號，起訴案號：台灣苗栗地方法院檢察署九十三年度偵字
第一七０二、四二一０號），認為部分違法，提起非常上訴，本
院判決如下：
    主  文
原判決關於甲○○傷害罪刑部分撤銷。
前開撤銷部分公訴不受理。
    理  由
非常上訴理由稱：「按判決不適用法則或適用法則不當者，為違
背法令，刑事訴訟法第三百七十八條定有明文。又依同法第二百
三十六條規定告訴乃論之罪，無得為告訴人之人或得為告訴之人
不能行使告訴權者，該管檢察官得依利害關係人之聲請或依職權
指定代行告訴之人。本件被告甲○○於（民國）九十一年十一月
二十四日二十一時許，在佳展通信公司，與共同被告范承鋐、陳
銘雄等，為逼債，共同毆打被害人林佾廷，案經檢察官將被告甲
○○等依重傷害罪提起公訴，惟第一審法院審理結果認被告甲○
○並無重傷害罪責，而予改依刑法第二百二十七條第一項判處被
告甲○○普通傷害罪刑，案經上訴第二審法院仍以普通傷害罪判
決。惟按刑法第二百二十七條第一項傷害罪，依同法第二百八十
七條規定係告訴乃論之罪，本件被害人林佾廷自被毆傷案發後即
陷入昏迷，迄未能行使告訴權，亦未經檢察官依法指定代行告訴
之人，僅有被害人之父林圭三於警詢時表示要提出告訴，然查被
害人林佾廷係六十年十一月十一日生，其於九十一年十一月二十
四日案發時已為成年人，林圭三並非其法定代理人，無獨立告訴
權，其告訴並不合法，是本案並未經合法之告訴，即應為公訴不
受理之判決，惟原審疏查，竟予被告有罪之判決，原判決即有判
決不適用法則及適用法則不當之違背法令，案已判決確定，且不
利於被告，爰依刑事訴訟法第四百四十一條、第四百四十三條規
定提起非常上訴，以資救濟。」等語。
本院按告訴乃論之罪案件，未經告訴者，應諭知不受理之判決；
又告訴乃論之罪，無得為告訴人之人或得為告訴之人不能行使告
訴權者，該管檢察官得依利害關係人之聲請或依職權指定代行告
訴人。刑事訴訟法第三百零三條第三款、第二百三十六條第一項
分別定有明文。本件被告甲○○被訴於九十一年十一月二十四日
二十一時許，與原審共同被告范承鋐、陳銘雄在范承鋐經營之佳
展通信事業有限公司，為逼債，共同毆打被害人林佾廷，案經檢
察官將被告甲○○等依刑法第二百七十七條第二項後段之傷害致
重傷及第三百零二條第二項之非法剝奪他人行動自由致重傷罪嫌
（並依牽連犯從一重處斷）提起公訴，第一審法院審理結果，認
被告甲○○並無妨害自由及重傷害罪責，而予改依刑法第二百七
十七條（非常上訴書誤載為第二百二十七條）第一項判處被告普
通傷害罪刑（另說明被訴之致重傷加重結果及非法剝奪他人行動
自由致重傷罪嫌部分，依公訴意旨與有罪部分有裁判上一罪關係
，均不另為無罪之諭知），案經上訴於第二審法院，原審亦僅以
第一審判決有未審酌甲○○已與被害人之父和解等不當情形，經
予以撤銷改判，仍認甲○○所為成立刑法第二百七十七條第一項
之傷害罪，而為前述之有罪論斷。惟按刑法第二百七十七條第一
項之傷害罪，依同法第二百八十七條之規定須告訴乃論，卷查本
件被害人自被毆傷案發後即陷入昏迷，呈植物人狀態，迄未能行
使告訴權，亦未經檢察官依法指定代行告訴之人，其父林圭三雖
於警詢時表明要提出告訴，但被害人係六十年十一月十一日生，
有卷內警局刑事案件移送報告書、診斷證明書等記載可稽，其於
九十一年十一月二十四日案發時已為成年人，林圭三並非其法定
代理人，無刑事訴訟法第二百三十三條第一項規定得獨立告訴之
權，其告訴即非合法。是本案被告甲○○所犯刑法第二百七十七
條第一項之普通傷害罪，並未經合法告訴，揆諸上揭說明，即應
為公訴不受理之判決。原審不察，竟為被告有罪之實體判決，即
有判決不適用法則及適用法則不當之違背法令。案經確定，且於
被告不利，非常上訴意旨，執以指摘，洵有理由，爰將原判決關
於被告甲○○傷害之罪刑部分予以撤銷，改判公訴不受理，以資
糾正及救濟。
據上論結，應依刑事訴訟法第四百四十七條第一項第一款但書、
第三百零三條第三款，判決如主文。
中    華    民    國  九十六  年    三    月　二十九  日
                      最高法院刑事第六庭
                          審判長法官  呂  潮  澤
                                法官  吳  昆  仁
                                法官  孫  增  同
                                法官  趙  文  淵
                                法官  吳      燦
      本件正本證明與原本無異
                                      書  記  官
中　　華　　民　　國　九十六　年    四  　月　  四    日
                                                      Ｋ
